ACORDAO-COMPLETO-2454442

ACÓRDÃO 1701/2021 ATA 3/2021 - SEGUNDA CÂMARA

VISTOS, relatados e discutidos os presentes autos de tomada de contas especial, nos quais são apreciados Embargos de Declaração opostos por Félix Antônio Menezes da Cunha em face do Acórdão 6714/2020-TCU-Segunda Câmara;
ACORDAM os Ministros do Tribunal de Contas da União, reunidos em Sessão da 2ª Câmara, ante as razões expostas pelo Relator, em:
9.1. conhecer dos Embargos de Declaração, com fundamento no art. 34 da Lei 8.443/1992, c/c art. 287 do Regimento Interno/TCU para, no mérito, rejeitá-los;
9.2. dar ciência da presente deliberação ao embargantes, ressaltando-se que o relatório e o voto que a acompanham podem ser consultados no endereço www.tcu.gov.br/acordaos.

TCE contra Félix Antônio Menezes Cunha, ex-Prefeito do município de Pilões/PB. Irregularidades no Convênio nº 0844/2009 - SIAFI n.° 704461. Embargos de declaração.

Segunda Câmara

Município de Pilões - PB.

3. Recorrente: Félix Antônio Menezes da Cunha (XXX.825.984-XX).

13.1. Ministros presentes: Augusto Nardes (na Presidência), Aroldo Cedraz (Relator) e Raimundo Carreiro.
13.2. Ministro-Substituto convocado: Marcos Bemquerer Costa.

ACORDAO-COMPLETO-2520857

Acórdão 1810/2022 - Segunda Câmara

AROLDO CEDRAZ

Adoto como Relatório a bem lançada instrução do auditor federal de controle externo responsável pela análise do processo no âmbito da SecexTCE (peça 78) , cuja proposta de encaminhamento contou com a aprovação do corpo dirigente da referida unidade técnica (peça 79) :
Trata o presente processo de embargos de declaração opostos pelo representante legal do Sr. Felix Antônio Menezes da Cunha (peça 72) contra o Acórdão 6714/2020-TCU-Segunda Câmara-AC, que, em sede de tomada de contas especial, assim decidiu:
ACORDAM os Ministros do Tribunal de Contas da União, reunidos em Sessão da 2ª Câmara, ante as razões expostas pelo relator, em:
9.1. excluir da relação processual a empresa Lima Produções Artísticas Ltda. (05.593.663/0001-80) ;
9.2. julgar irregulares as contas do Sr. Félix Antônio Menezes da Cunha (XXX.825.984-XX) , com fundamento nos arts. 1º, inciso I, 16, inciso III, alíneas "b" e "c", e 19, caput, 23, inciso III, da Lei 8.443/1992, c/c os arts. 1º, inciso I, 209, incisos II e III, 210, e 214, inciso III, do Regimento Interno/TCU, condenando-o ao pagamento da quantia especificada a seguir, atualizada monetariamente e acrescida de juros de mora, calculados a partir da respectiva data até o dia da efetiva quitação, fixando-lhe o prazo de 15 (quinze) dias, a contar da notificação, para que comprove, perante o Tribunal, o recolhimento do débito aos cofres do Tesouro Nacional, nos termos do art. 214, inciso III, alínea "a", do Regimento Interno/TCU, na forma da legislação em vigor:
	Valor (R$) 
	Data

	150.000,00
	05/11/2009

9.3. aplicar ao Sr. Félix Antônio Menezes a multa prevista no art. 57 da Lei 8.443/1992, no valor de R$ 15.000,00 (quinze mil reais) , fixando-lhe o prazo de 15 (quinze) dias, a contar da notificação, para que comprove, perante o Tribunal, nos termos do art. 214, inciso III, alínea "a", do Regimento Interno do TCU, o recolhimento da dívida ao Tesouro Nacional, atualizada monetariamente desde a data do presente acórdão até a do efetivo recolhimento, se paga após o vencimento, na forma da legislação em vigor;
9.4. autorizar, desde logo, a cobrança judicial das dívidas, caso não atendidas as notificações, nos termos do art. 28, inciso II, da Lei 8.443/1992;
9.5. autorizar, caso requerido, o pagamento parcelado das dívidas, se solicitado, em até 36 (trinta e seis) parcelas mensais e consecutivas, nos termos do art. 26 da Lei 8.443/1992, c/c o art. 217 do Regimento Interno do TCU, fixando o vencimento da primeira parcela em 15 (quinze) dias, a contar do recebimento da notificação do acórdão, e o das demais a cada 30 (trinta) dias, devendo incidir sobre cada parcela os respectivos encargos, na forma prevista na legislação em vigor;
9.6. alertar o responsável de que a falta de comprovação do recolhimento de qualquer parcela importará no vencimento antecipado do saldo devedor, nos termos do § 2º do art. 217 do Regimento Interno do TCU;
9.7. remeter cópia da presente deliberação ao Procurador Chefe da Procuradoria Regional da República no Estado da Paraíba, para as providências cabíveis, nos termos do § 7º, in fine, do art. 209 do Regimento Interno do TCU, e para o Ministério do Turismo, para ciência.
2.	Por meio do despacho acostado à peça 75, o Ministro-Relator do Acórdão 6714/2020-TCU-Segunda Câmara-AC, determinou a remessa dos presentes autos a esta Secex/TCE para exame de admissibilidade e instrução de mérito dos embargos declaratórios acostados à peça 72. 
3.	O Regimento Interno do TCU prevê o direito da parte de opor embargos de declaração, no prazo de dez dias, indicando o ponto obscuro, contraditório ou omisso que entenda haver em acórdão do Tribunal (art. 287, § 1º) .
4.	Considerando que os embargos estão sendo opostos pela primeira vez em relação ao Acórdão 6714/2020-TCU-Segunda Câmara-AC, conclui-se que o requisito de singularidade foi observado. Nos termos do art. 34, § 1º, da Lei 8.443/92, os embargos de declaração podem ser opostos por escrito pelo responsável ou interessado dentro do prazo de dez dias, contados, em regra, da notificação (art. 30, inciso I, alínea "d", da Lei 8.443/92) .  No caso concreto, a notificação do Acórdão 6714/2020-TCU-Segunda Câmara-AC concretizou-se no dia 18/9/2020 (peças 71 e 74) . Já a peça recursal foi protocolizada no Tribunal no dia 25/9/2020  (o prazo de 10 dias começou a correr a partir do dia 21/9/2020, primeiro dia útil após o dia 18/9/2020) .  Dessa forma, o requisito da tempestividade também foi observado.
5.	Quanto à indicação "dos pontos obscuros, contraditórios ou omissos" do acórdão combatido, o representante legal do responsável alegou:
5.1. A contradição levantada encontra-se exatamente no fato de, no relatório da decisão embargada, o douto Relator mencionar que a Auditoria da Corte se contrapôs ao Relatório Completo do Tomador de Contas Especial 106/2015 (peça 3, p. 57-61) c/c Nota Técnica de Reanálise n. 989/2013 (peça 2, p. 111-113) , pelo fato de não concordar com impugnação total das despesas efetuadas, no valor de R$ 200.000,00, senão vejamos (excertos do Relatório de Auditoria - itens 34, 35, 36 e 37) :
5.1.1.	De fato, há que se concordar com os argumentos oferecidos na defesa do responsável no sentido de haver identidade das datas entre a Festa das Flores e a festa de emancipação do município, inclusive em data anterior a sua posse no cargo de prefeito (peça 2, p. 123) . 
5.1.2. 	Ademais, o discurso do então prefeito, disponível no site YouTube, deixa clara a intenção de comemorar a 2ª. edição da Festa das Flores, a qual por coincidência se realiza em conjugação com a festa de Emancipação do Município (Disponível em: https://www.youtube.com/watch?v=lEfLX8zPe2c. Acesso em 4 out. 2016) .
5.1.3.	No que se refere à quantificação do débito, cabe anotar que na fase interna entendeu-se pela impugnação total das despesas efetuadas, no valor de R$ 200.000,00, todavia o fundamento da glosa foi o de haver coincidência entre a Festa das Flores, objeto do convênio, e a festa de emancipação do município de Pilões, emancipação essa festejada no dia 20 de agosto de cada ano, consoante Relatório Completo do Tomador de Contas Especial 106/2015 (peça 3, p. 57-61) c/c Nota Técnica de Reanálise n. 989/2013 (peça 2, p. 111-113) , situação essa que foi inclusive já objeto de defesa do responsável na fase interna da presente TCE, conforme defesa apresentada perante o Ministério do Turismo em 7/11/2013
5.1.4.	Considerando o exposto, não se acompanhou o parecer do Tomador de Contas Especial, no sentido de que caberia impugnar o valor total repassado, no valor de R$ 200.000,00 (valor histórico) , relativo ao repasse realizado pelo Ministério do Turismo, pelo motivo de haver identidade entre as datas de realização da Festa das Flores/2009 e do aniversário de emancipação do município de Pilões/PB.	
5.2. Ora, diante de referido entendimento, percebe-se que ao reconhecer a identidade entre as datas de realização da Festa das Flores/2009 e do aniversário de emancipação do Município de Pilões/PB, a Auditoria estaria também reconhecendo a efetiva realização do evento objeto do convênio, inclusive mencionando o discurso do gestor na abertura do mesmo.
5.3. Ademais, importa registrar que a contratação direta de artistas e bandas musicais, com base na hipótese de inexigibilidade prevista no art. 25, inciso III, da Lei n. 8.666/93, sem a devida comprovação de contrato de representação exclusiva entre artistas e os empresários, pessoas físicas ou jurídicas, que intermediavam o negócio é o ponto central da reprovação da execução financeira quanto aos recursos repassados por força do Convênio firmado, o que também confirma que a Auditoria reconhece a realização do evento, fazendo menção inclusive a contratos firmados entre a empresa Lima Produções Artísticas Ltda. (CNPJ 05.593.663/0001-80) e os representantes dos artistas, os quais na cláusula sexta dos contratos mencionados específica claramente que as apresentações referiam-se à Festa das Flores/2009 (peça 10, p. 186, 190, 195, 199, 203 e 206) .
5.4. Dessa forma, resta mais do que configurada e reconhecida pela Auditoria da Corte de Contas a efetiva realização do evento, o que foi seguido pelo Eminente Ministro Relator no relatório do Acórdão, contrariando o que se encontra exposto em seu voto.
5.5. Frise-se que o reconhecimento da realização do evento objeto do convênio se deu em dois momentos, quer seja pela identidade de datas entre a festa e a comemoração da emancipação política do Município de Pilões/PB, quer pela comprovação documental de que as bandas foram contratadas pela empresa Lima Produções Artísticas Ltda. (CNPJ 05.593.663/0001- 80) para se apresentarem no evento, cumprindo com isso o objeto do convênio.
5.6. Ademais, a devida quantificação de débito imputado a prefeitos e a empresas contratadas em processos de TCE relacionados a convênios similares ao objeto destes autos foi promovida, por exemplo, no TC Processo 028.566/2014-9 (Acórdão 1179/2018-TCU-Plenário, rel. Ministra Ana Arraes) e no TC Processo 033.429-2015-4 (Acórdão 2351/2019-TCU-Segunda Câmara, de rel. Aroldo Cedraz) . Nesses dois precedentes, os prejuízos apurados corresponderam aos valores comprovadamente apropriados pelos ilegítimos intermediadores das contratações havidas em cada caso, o que não restou comprovado nos presentes autos, conforme amplamente debatido.
5.7. Esta Corte tem entendido em casos semelhantes ao caso em apreciação, que caberia unicamente o julgamento irregular das contas com aplicação de multa ao gestor, não sendo cabível a imputação de débito ao mesmo até pelo fato de, conforme exaustivamente já demonstrado, o evento ter sido efetivamente realizado. Sobre o tema podemos citar os seguintes julgados (v.g. Acórdão 1638/2019-TCU-Segunda Câmara, 13060/2019-2ª Câmara, 4.639/2016-1ª Câmara e 1.590/2015-2ª Câmara, relatados, respectivamente, pelo Ministro Aroldo Cedraz e pelos Ministros Walton Alencar Rodrigues e Marcos Bemquerer Costa) .
5.8. Por estas razões é que se insurge os presentes embargos de declaração, para que seja sanada a contradição aqui levantada, tendo em vista o expresso reconhecimento da realização do evento o que não poderia jamais ensejar a imputação total dos valores repassados ao embargante, principalmente pela existência apenas de falhas formais de procedimento que em nada maculam as contas prestadas. 6.	De todo modo, o Tribunal deixou assente que o juízo de admissibilidade de embargos de declaração exclui o exame, ainda que superficial, da existência de obscuridade, omissão ou contradição na deliberação recorrida, cuja verificação deve ser feita quando da análise do mérito. Nesse sentido, os Acórdão 855/2003-TCU-Segunda Câmara, 637/2005 e 2.182/2006, ambos do Plenário, e 3.541/2006, da 1ª Câmara.
7.	Portanto, os embargos de declaração opostos pelo representante legal do Sr. Félix Antônio Menezes da Cunha devem ser conhecidos.
8.	De acordo com o art. 2º da IN/TCU nº 71/2012, tomada de contas especial é um processo administrativo devidamente formalizado, com rito próprio, para apurar responsabilidade por ocorrência de dano à administração pública federal, com apuração de fatos, quantificação do dano, identificação dos responsáveis e obter o respectivo ressarcimento. O processo de tomada de contas especial é autônomo e independente em relação à fase interna do procedimento (órgão instaurador e controle interno) e quanto a eventual processo de fiscalização do qual se originou por meio de conversão. Embora informações e documentos oriundos de um eventual processo de fiscalização integrem o processo de tomada de contas especial autuado por conversão, a definição de irregularidade (s) , delimitação de responsabilidade (s) e quantificação do dano ao erário podem seguir caminho diverso, desde que devidamente fundamentado. Fundamentação essa constante das instruções técnicas e do Voto condutor do Acórdão 6714/2020-TCU-Segunda Câmara.
9.	No caso concreto, a instrução de mérito elaborada pela então Secex/SP, adotada como Relatório, posicionou-se quanto às ocorrências desta tomada de contas especial da seguinte forma: 
Ocorrência nº 1 - Não apresentação de carta de exclusividade dos artistas contratados e ausência de nexo causal entre recursos repassados e pagamentos realizados.
Análise:
44. O contrato de exclusividade difere dos contratos apresentados (peça 10, p. 184-208) , posto que tais contratos dizem respeito à apresentação dos artistas por ocasião do evento Festa das Flores/2009, sendo restrita à localidade e data do evento.
45. Sem a apresentação dos contratos de exclusividade devidamente registrados e publicados conforme os ditames legais, não resta comprovada a inviabilidade de competição, evidenciando a dispensa irregular do procedimento licitatório.
46. Por sinal, a apresentação dos contratos firmados entre a empresa Lima Produções Artísticas Ltda. (CNPJ 05.593.663/0001-80) e os representantes dos artistas demonstra que tão somente houve intermediação na contratação das atrações musicais, uma vez que qualquer empresa organizadora de eventos poderia ter pactuado o contrato de cessão temporária de direitos com os representantes legais dos artistas contratados. Não suficiente, a cláusula sexta dos contratos mencionados específica claramente que as apresentações se referiam à Festa das Flores/2009 (peça 10, p. 186, 190, 195, 199,
203 e 206) .
47. A contratação direta de artistas e bandas musicais, com base na hipótese de inexigibilidade prevista no art. 25, inciso III, da Lei n. 8.666/93, sem a devida comprovação de contrato de representação exclusiva entre artistas e os empresários, pessoas físicas ou jurídicas, que intermediavam o negócio é o ponto central da reprovação da execução financeira quanto aos recursos repassados por força do Convênio firmado.
48. A irregularidade geradora de dano ao erário nesta Tomada de Contas Especial configurou-se pela ausência de nexo causal entre os recursos do convênio e as despesas realizadas, tendo em vista não ter havido a comprovação dos repasses efetuados às atrações artísticas e/ou a seus empresários exclusivos. Além disso, houve contratação por inexigibilidade de licitação de empresa promotora de eventos para apresentações de artistas sem a apresentação de contrato de exclusividade de representação, devidamente registrado em cartório.
49. A respeito da matéria, encontra-se consolidado na jurisprudência deste Tribunal o entendimento de que a apresentação do contrato de exclusividade entre artistas e o empresário contratado é indispensável para caracterizar a hipótese de inexigibilidade de licitação prevista no art. 25, inciso III, da Lei de Licitações, de modo que simples autorizações ou cartas de exclusividade não se prestam a comprovar a inviabilidade da competição, pois não retratam uma representação privativa para qualquer evento em que o profissional for convocado.
 (...) 
52. Configurada a irregularidade no enquadramento na hipótese de inexigibilidade de licitação para a contratação de apresentações artísticas, este Tribunal tem decidido que se trata de fundamento suficiente para a impugnação das despesas respectivas. Os fundamentos dessa tese foram explicitados no voto do Ministro Walton Alencar Rodrigues condutor do Acórdão 8244/2013-TCU-Primeira Câmara:
As autorizações emitidas pelas bandas musicais que atuaram no evento regional, concedidas à empresa contratada pela Prefeitura de Santa Luzia/PB para organização das apresentações artísticas - HM Promoções e Eventos Ltda. - e encaminhadas ao Ministério do Turismo na prestação de contas do Convênio 750/2008, (...) , não caracterizam contratos de exclusividade entre os artistas consagrados e o respectivo agenciador perante o órgão municipal.
Na verdade, tais autorizações apenas conferem à empresa (...) o direito de representar, em caráter exclusivo, os referidos grupos musicais nas específicas comemorações alusivas ao objeto do convênio. Não se prestam, portanto, a garantir ao agenciador ampla e irrestrita representação com direito de exclusividade para todos os eventos em que os artistas sejam convidados.
Além de ferir expressa disposição do acordo administrativo, a ausência de contratos de exclusividade contraria requisitos essenciais à realização de contratação direta por inexigibilidade de licitação, estampados nos artigos 25, inciso III, e 26, da Lei 8.666/1993. (...) 
53. A configuração de lesão aos cofres da União na hipótese em tela restou assentada de forma inequívoca no subitem 9.2.2 do Acórdão 3826/2013-TCU-Primeira Câmara, por intermédio do qual esta Corte de Contas determinou ao Ministério do Turismo que instaure a competente TCE, nos seguintes termos:
9.2.2. instaure processo de Tomada de Contas Especial, quando no exame da prestação de contas forem constatadas as mesmas irregularidades aqui referidas, especialmente a seguinte, sujeita a glosa: contratação de bandas de música, por meio de inexigibilidade de licitação, sob o fundamento da exclusividade de representação, com base na apresentação de "cartas" e de "declarações" que supostamente atestariam a dita exclusividade, mas na verdade não se prestam para tanto, o que só pode ser feito por meio de contrato firmado entre artistas e empresários, devendo ainda constar registro em cartório, além de regular publicação, conforme as disposições contidas no termo de convênio, no item 9.5 do Acórdão 96/2008-TCU-Plenário e nos arts. 25, inciso III, e 26, todos da Lei 8.666/93;
54. Por essas razões, a ausência de vínculo contratual de representação exclusiva no processo de contratação de apresentações artísticas por inexigibilidade de licitação representa grave infração às normas atinentes às licitações e contratos da Administração Pública e induz à impugnação dos dispêndios de recursos federais efetuados com base nas contratações irregulares. Cumpre esclarecer, no entanto, que apesar de a jurisprudência deste Tribunal ter consolidado que o não cumprimento dos itens acima especificados trata-se de irregularidade grave, o entendimento no sentido da impugnação total das despesas e condenação em débito do responsável, embora seja predominante (Acórdão 96/2008-TCU-Plenário, Acórdão 351/2015-TCU-Segunda Câmara; Acórdão 8244/2013-TCU-Primeira Câmara; Acórdão 3826/2013-TCU-Primeira Câmara) , não é pacífico.
55. Conforme se extrai do voto condutor do Acórdão 1390/2015-TCU-Primeira Câmara (Ministro-Relator Bruno Dantas) , este Tribunal pode dispensar a imputação de débito do responsável - que fica to à multa -, quando restar comprovada a ausência de indícios de dano ao erário e a execução do objeto com os recursos conveniados, ainda que mediante a irregular utilização do instituto da inexigibilidade na ausência da apresentação do contrato de exclusividade do artista com o empresário contratado pela Administração.
Ocorrência 2 - ausência de documentação que comprove que a empresa contratada, Lima Produções Artísticas Ltda. (CNPJ 05.593.663/0001-80) , pagou, aos artistas, utilizando-se dos recursos repassados pelo Convênio 0844/2009 (Siconv 704461) , o que impossibilita a configuração do necessário nexo causal entre os recursos do convênio e as despesas realizadas, em afronta ao disposto no art. 63 da Lei 4320/1964 e no art. 93 do Decreto Lei 200/1967 c/c art. 70, parágrafo único, da Constituição Federa
Análise - 
56. No caso em análise, além da irregularidade grave na execução financeira dos recursos federais, materializada pela ausência de vínculo contratual de representação exclusiva no processo de contratação de apresentações artísticas por inexigibilidade de licitação, verifica-se, também, a ausência de documentação que prove que a empresa contratada pagou, aos artistas e aos demais prestadores de serviços, utilizando-se dos recursos repassados pelo Convênio 844/2009, o que impossibilita a configuração do necessário nexo causal. Assim, restam claros os indícios das irregularidades e do correspondente dano ao Erário objeto da presente tomada de contas especial. (grifo nosso) .
57. As declarações trazidas aos autos são por demais frágeis, conforme já mencionado no item 29 desta instrução técnica (peça 46, p. 4-9) . A análise da documentação constante dos autos não permite concluir se efetivamente a empresa de eventos repassou aos artistas da programação os recursos (cachês) a eles previstos, porque não foram apresentados os respectivos recibos emitidos em nome das bandas e assinados por seus representantes legais ou pelos seus empresários exclusivos e/ou contratos ou documentos equivalentes para esse fim.
58.  Não havendo a comprovação de que o valor pago à empresa corresponde ao que foi efetivamente pago aos artistas que se apresentaram no evento, não se firma, pois, o nexo causal entre os recursos recebidos e os pagamentos efetuados, descumprindo-se o art. 63 da Lei 4320/1964 e o art. 93 do Decreto Lei 200/1967.
59. Nesse sentido é o Voto do Exmo. Ministro Marcos Bemquerer, que fundamentou o Acórdão 4299/2014-TCU-Segunda Câmara:
9. Ademais, como destacado nas análises efetuadas pela Unidade Técnica e pelo MP/TCU, agrava a situação apresentada no Relatório do Tomador de Contas, de incerteza sobre o destino dado aos recursos federais, a ausência, nos autos, de recibos dos cachês supostamente pagos, o desconhecimento dos reais valores de mercado pagos às empresas indicadas para participarem do evento e a contratação por inexigibilidade de licitação em desacordo com o art. 25, inciso III, da Lei 8.666/1993, tendo em vista que as informações constantes do processo indicam que a empresa contratada não era representante exclusiva das bandas ou artistas indicados. 
 (...) 
15.Tais elementos demonstram a ocorrência de pagamento à empresa contratada com recursos da conta específica do Convênio 482/2008, entretanto, não há como se afirmar que os valores pagos à empresa individual Marcos Correia Valdevino foram utilizados na realização do objeto pactuado, tampouco demonstram o nexo de causalidade entre as verbas repassadas e o fim a que elas se destinavam. (grifamos) 
11. Como bem explicou o MP/TCU no parecer lançado no TC Processo 030.216/2015-0, à jurisprudência do TCU foram agregados, em 2017, dois novos acórdãos, que deram novos contornos ao entendimento externado por meio do paradigmático Acórdão 96/2008-TCU-Plenário (Relator: Ministro Benjamin Zymler) , a saber: Acórdãos 1.435 (consulta) e 2.649 (TCE) , ambos do Plenário e sob relatoria do Ministro Vital do Rêgo. 
12.	Especificamente em relação ao Acórdão 1435/2017-TCU-Plenário, o MP/TCU deixou assente que as situações de contratos/cartas de exclusividade - entre o artista/banda e o empresário - apresentados sem registro em cartório, bem como as de não apresentação, pelo convenente, do próprio contrato ou da carta de exclusividade, somente ensejariam eventual irregularidade de contas e imputação de débito aos envolvidos, entre outras possibilidades, quando:
a) houver indícios de inexecução do evento objeto do convênio; ou
b) não for possível comprovar o nexo de causalidade, ou seja, que os pagamentos tenham sido recebidos pelo artista ou por seu representante devidamente habilitado, seja detentor de contrato de exclusividade, portador de instrumento de procuração ou carta de exclusividade, devidamente registrados em cartório
14.	 Nestes autos, o débito foi imputado ao responsável porque este deixou de apresentar contrato de representação exclusiva entre artistas e os empresários, bem como apresentou comprovantes de despesa que não possuíam a qualificação completa do declarante e o valor que teriam recebido, além de não ser possível atestar sua veracidade, pois seriam declarações simples, sem firma reconhecida. Em suma, a documentação apresentada pelo responsável não se mostrou apta a comprovar que o evento foi efetivamente realizado com os recursos federais repassados, inexistindo demonstração do nexo de causalidade entre as quantias recebidas e a totalidade das despesas efetuadas no objeto conveniado. Em nenhum momento, discutiu-se a realização ou não do evento. Vê-se que o decisum ora objeto de embargos está perfeitamente alinhado com a jurisprudência do Tribunal.
15.	 Em razão do relatado, opinamos no sentido de que inexiste a contradição alegada pelo embargante, razão pela qual o recurso deve ser conhecido e, no mérito, negado pelo Tribunal.
16.	 Em face do exposto, submetem-se os autos à consideração superior, para posterior envio ao Relator, propondo-se:
a) conhecer os embargos interpostos pela representante legal do Sr. Felix Menezes da Cunha, tendo em vista que os mesmos observaram os requisitos da legitimidade, interesse de recorrer, singularidade e tempestividade, nos termos do art. 34, § 1º, da Lei 8.443/92, c/c o 287, § 1º do RI/TCU, para, no mérito, negar-lhes provimento; e
b) dar ciência da deliberação que vier a ser proferida, bem como do relatório e do voto que a fundamentarem, aos embargantes e ao Ministério do Turismo.
	É o Relatório.

Rafael Santiago Alves (15.975/OAB-PB) e outros, representando Félix Antônio Menezes da Cunha.

Não atuou.

EMBARGOS DE DECLARAÇÃO. TOMADA DE CONTAS ESPECIAL. CONHECIMENTO. AUSÊNCIA DE OMISSÃO, OBSCURIDADE OU CONTRADIÇÃO. REDISCUSSÃO DO MÉRITO. IMPOSSIBILIDADE. REJEIÇÃO. CIÊNCIA AO EMBARGANTE.

TOMADA DE CONTAS ESPECIAL (TCE)

Secretaria de Controle Externo de Tomada de Contas Especial (SecexTCE).

Como visto no Relatório precedente, os Embargos de Declaração devem ser conhecidos, eis que atendidos os requisitos específicos de admissibilidade aplicáveis à espécie.
2.	Quanto ao mérito, verifico que a SecexTCE abordou, com bastante propriedade, em sua minudente instrução, todos os argumentos apresentados pelo embargante, tornando desnecessária a adução de considerações adicionais. 
3.	Sendo assim, acolho como razões de decidir os argumentos apresentados pela unidade instrutiva e manifesto concordância com a proposta de encaminhamento, no sentido de conhecer dos Embargos de Declaração para, no mérito, rejeitá-los.
4.	Com efeito, não restaram comprovadas omissões, obscuridades ou contradições no acórdão embargado. 
5.	O recorrente intenta, na verdade, a reabertura da discussão de questões de mérito já decididas nos autos, relativas ao julgamento pela irregularidade das suas contas, a exemplo da impugnação total de despesas do convênio, comprovação da realização do evento, dentre outras, o que é incabível na via estreita dos Embargos de Declaração.
6.	Nesse contexto, considerando o caráter pedagógico que pode ser conferido às deliberações do Tribunal, prudente alertar ao recorrente que os Embargos de Declaração visam a complementar e aclarar a decisão embargada, produzindo efeito integrativo (Acórdão 6011/2015-TCU-Segunda Câmara) , tendo como principal objetivo o de "permitir o acabamento do julgado, a fim de que sejam aclaradas as obscuridades, eliminadas as contradições e supridas as omissões passíveis de terem ocorrido na deliberação embargada", o que não ocorre na presente fase, visto inexistirem vícios no aresto embargado.  
	Ante o exposto, manifestando concordância com o exame realizado pela unidade instrutiva, VOTO por que seja adotada a minuta de Acórdão que submeto ao Colegiado. 
TCU, Sala das Sessões Ministro Luciano Brandão Alves de Souza, em 9 de fevereiro de 2021.
AROLDO CEDRAZ 
Relator